【裁判字號】    98,簡上,81
【裁判日期】    980707
【裁判案由】    詐欺
【裁判全文】
台灣屏東地方法院刑事判決      98年度簡上字第81號
公  訴  人  臺灣屏東地方法院檢察署檢察官
上  訴  人即
被      告  乙○○
上列上訴人即被告因詐欺案件，不服台灣屏東地方法院98年度簡
字第72號中華民國98年2 月27日第一審簡易判決（聲請簡易判決
處刑案號97年度偵字第881 號），提起上訴，本院管轄之第二審
合議庭判決如下：
    主  文
上訴駁回。
乙○○緩刑貳年。
    事  實
一、乙○○預見將自己帳戶提供他人使用，可能幫助他人從事財
    產犯罪，竟仍基於縱收取帳戶之人利用其帳戶持以詐欺取財
    ，亦不違背其本意之幫助犯意，於民國96年4 月初某日，在
    不詳地點，將其向中華郵政股份有限公司（曾改名為臺灣郵
    政股份有限公司）桃園茄苳郵局申設帳號為00000000000000
    號帳戶之郵政存簿儲金簿、金融卡及提款密碼等物交付予詐
    騙集團某真實姓名不詳之成年人，該詐騙集團成年人取得乙
    ○○上開帳戶之郵政存簿儲金簿、金融卡及提款密碼等物，
    旋即基於意圖為自己不法所有之犯意，於雅虎奇摩拍賣網站
    上，以「林先生」名義刊登販售禮卷之不實訊息，甲○○因
    而於96年4 月中某日透過電子郵件及行動電話與該「林先生
    」聯繫購買新臺幣（下同）10萬元之禮卷，該「林先生」佯
    稱需先匯款至乙○○上開郵局帳戶，翌日中午即可收到禮卷
    云云，使甲○○陷於錯誤，因而依其指示，於同年月16日16
    時38分許及18時41分許，在嘉義郵局以自動櫃員機分別轉帳
    匯款3 萬元及14500 元至乙○○之上開郵局帳戶內。該「林
    先生」隨即利用乙○○上開郵局帳戶之金融卡及提款密碼，
    於同日跨行提領甲○○上開匯款得手。嗣因甲○○遲未收到
    購買之禮卷，始知受騙而報警循線查獲。
二、案經屏東縣政府警察局屏東分局報告臺灣屏東地方法院檢察
    署檢察官聲請以簡易判決處刑。
    理  由
一、訊據被告乙○○就前揭犯行於本院審理中坦承不諱，而被害
    人甲○○遭詐欺一情，業經被害人於警詢中指訴明確，並於
    偵查中結證屬實，並有嘉義市警察局第二分局受理各類案件
    紀錄表、報案三聯單、詐騙帳戶通報警示、詐騙電話斷話簡
    便格式表、被害報告單各一份、自動櫃員機儲戶交易明細二
    紙、臺灣郵政股份有限公司桃園郵局97年1 月14日桃營字第
    0970100044號函及附送之開戶基本資料、交易明細各一份附
    卷可資佐證；被告上開郵局帳戶並無申請掛失、補發金融卡
    等情，亦有臺灣郵政股份有限公司97年6 月19日儲字第0970
    715437號函在卷足憑。且上開桃園茄苳郵局存摺、金融卡等
    物，果係遺失之物，則在該帳戶可能隨時遭到掛失止付之情
    況下，拾獲之人亦不可能以之作為詐財之用，而甘冒詐騙所
    得金錢有無法領出之風險，再衡以被害人匯款44500 元至被
    告上開郵局帳戶後，於匯款當日即遭跨行提款方式提領，由
    此更足見該詐騙集團，於向被害人詐騙匯款時，確有把握該
    帳戶不會被帳戶所有人掛失止付，而此等確信，在該帳戶係
    被拾獲或竊得之情形，實無發生之可能，被告將上開郵局帳
    戶郵政儲金簿、金融卡及提款密碼等物提供予詐欺犯罪集團
    使用乙節，足以認定。再查金融帳戶為個人理財之工具，申
    請開設金融帳戶並無任何特殊之限制，一般民眾皆可以存入
    最低開戶金額方式申請之，且一個人可以在不同之金融機構
    申請多數之存款帳戶使用，此乃週知之事實，則依一般人之
    社會生活經驗，如他人不以自己名義申請開戶而向人蒐集借
    用銀行帳戶供己使用，理應對於該帳戶是否合法使用產生合
    理之懷疑，且邇來各式各樣之詐欺取財犯罪類型層出不窮，
    該等犯罪多係利用他人之帳戶以躲避警方追查，并迭經媒體
    廣為披載、報導，此應為常人本於一般認知能力所能知悉，
    而被告係心智健全之人，當無不知之理，其竟將自己申設之
    上開郵局郵政儲金簿、金融卡及提款密碼等物提供予他人，
    足認其對於該等帳戶遭用於詐欺取財使用有所預見，且亦無
    違其本意甚明，本案事證明確，被告犯行應堪認定。
二、核被告所為，係成立刑法第339 條第1 項詐欺取財罪之幫助
    犯。被告幫助他人實行詐欺取財之犯罪行為，為幫助犯，按
    正犯之刑減輕之。原審審酌審酌被告並無前科紀錄，素行良
    好，惟其任意交付帳戶資料予他人使用，使詐騙集團在不致
    曝露身分之下，毫無顧忌大肆行騙，並致被害人甲○○共被
    騙取44,500元，損失亦屬不輕，對社會治安危害頗鉅，暨其
    於犯罪後飾詞卸責，難認已有悔意等一切情狀，量處有期徒
    刑三月，又被告犯罪之時間在民國96年4 月24日以前，且所
    犯不在中華民國九十六年罪犯減刑條例所定不予減刑之列，
    合應依該條例第2 條第1 項第3 款規定，減其刑期2 分之1
    ，即減為有期徒刑1 月又15日，並諭知易科罰金之折算標準
    ，其認事用法，均無不合，量刑亦屬妥適。被告上訴意旨空
    言指摘原審判決不當，顯無理由，應予駁回。惟查，被告犯
    後已深表悔悟，充分展現和解誠意，與告訴人達成和解，並
    先行賠償被害人受詐欺款項一半之金額有和解筆錄在卷可證
    ，被告目前並按月攤還所欠款項，其無前科，素行尚佳，有
    臺灣高等法院被告全國前案紀錄表在卷可稽，本院斟酌上情
    ，認其一時失慮而罹刑典，經此審判科刑，當知所警惕，信
    無再犯之虞，本件所宣告之刑以暫不執行為適當，爰諭知緩
    刑2 年，以勵自新。
據上論斷，應依刑事訴訟法第455 條之1 第1 項、第3 項、第
368 條，刑法第74條第1 項第1 款，判決如主文。
本案經檢察官廖華君到庭執行職務。
中    華    民      國      98    年   7    月   7    日
                    刑事第五庭
                            審判長法  官    石家禎
                                  法  官    陳秀慧
                                  法  官    程士傑
以上正本證明與原本無異。
不得上訴。
中    華    民      國      98    年   7    月   7    日
                                  書記官    林鴻仁


司法院資訊處製作；財團法人民間司法改革基金會備份。
